臺灣雲林地方法院刑事判決　　　　　　 95年度簡上字第141號
上訴人即被告　乙○○
上列上訴人即被告因詐欺案件，不服本院北港簡易庭中華民國95
年6 月23日95年度港簡字第214 號所為第一審判決（聲請簡易判
決處刑書案號：臺灣雲林地方法院檢察署95年度偵字第2867號）
，提起上訴，本院合議庭認不得以簡易判決處刑，改依通常程序
自為第一審之審判，並判決如下：
    主  文
原判決撤銷。
本件管轄錯誤，移送臺灣新竹地方法院。
    理  由
一、聲請簡易判決意旨略以：被告即上訴人乙○○預見提供自己
    帳戶供他人使用，將幫助他人作為財產犯罪之用，竟仍不違
    背其本意，而基於幫助詐欺之犯意，於民國95年4 月初某日
    ，在不詳地點，將其在中華郵政股份有限公司竹東二重埔郵
    局（下稱竹東二重埔郵局）開立戶名為乙○○、局號：0000
     00 -0號、帳號000000-0號之帳戶存摺、提款卡、印章及密
    碼，提供予姓名、年籍不詳之成年人，而容任該帳戶供他人
    用以詐騙財物。嗣該姓名、年籍不詳之成年人所屬之詐騙集
    團成員，基於意圖為自己不法所有之犯意聯絡，於同年4 月
    16日某時許，先由自稱「薛香儀」之人以電話向甲○○佯稱
    ：因其中得二獎新臺幣（下同）100 萬元，若欲領取獎金，
    須先支付稅金20萬元及購買家電產品，並指示甲○○與「蔡
    珍珍」主任聯絡，甲○○遂依指示與自稱「蔡珍珍」主任之
    成年女子取得聯繫後，「蔡珍珍」即對甲○○佯稱：須先繳
    納10萬元會費成為賽馬會會員後，始得領取獎金，致甲○○
    陷於錯誤，依指示於95年4 月17日、18日，分別匯款7 萬4,
    600 元及10萬元入吳宗和開設之北港郵局0000000000000-0
    帳號之帳戶內 (吳宗和所涉詐欺取財罪嫌，另由檢察官偵查
    中）。嗣甲○○又撥打由「蔡珍診」提供之電話與自稱「林
    麗萍」之會計師聯絡，「林麗萍」復對甲○○佯稱：上開10
    萬元會費係指港幣，而非新臺幣，須再補足30萬元，待補足
    款項始得領款，甲○○又陷於錯誤，旋依指示於95年4 月19
    日，將30萬元匯入上開吳宗和帳戶內。翌日（即同年4 月20
    日），甲○○復撥打上開電話，經由不詳之成年人接聽後，
    又對甲○○佯稱：其僅為臨時會員，不得領獎，須再繳交60
    萬元，始能成為正式會員等語，致甲○○再度陷於錯誤，依
    指示，於95年4 月20、21日，前往臺中縣大里郵局，分別匯
    款30萬元2 次，合計60萬元入被告上開竹東二重埔郵局帳戶
    ，惟甲○○迄未取得任何獎金，因認被告涉犯刑法第30條、
    第339 條第1 項之幫助詐欺取財罪嫌等語。
二、按法院就無管轄權之案件，應諭知管轄錯誤之判決，並同時
    諭知移送於管轄法院，更得不經言詞辯論為之，刑事訴訟法
    第304 條、307 條分別定有明文；次按，案件由犯罪地或被
    告之住所、居所或所在地之法院管轄，此亦為刑事訴訟法第
    5 條第1 項所明定。所謂犯罪地，包括行為地與結果地（最
    高法院72年臺上字第5894號判例意旨參照）。而詐欺取財罪
    之犯罪地，係指行為人施用詐術行為之地（行為地）及被詐
    欺人交付財物予行為人之地（結果地）。後者係指被詐欺人
    將該財物置於行為人可得收受之地而言，在匯款交付財物情
    形，被詐欺人究在何處銀行匯款，乃被詐欺人而非行為人所
    能決定，且匯款若未達於行為人可得支配之情形（即進入行
    為人指定之帳戶）前，亦不能謂犯罪結果已經發生；反之，
    倘被詐欺人已將財物置於行為人可得收受、支配之程度，因
    犯罪結果已經發生，犯罪行為業已終了，至行為人另於何處
    銀行領取業已置於其實力支配範圍下之財物，已與犯罪結果
    地無涉，縱令對此有幫助行為，亦為刑法學理主張不予處罰
    之「事後幫助」行為，不能執為認定管轄權有無之依據。
三、經查：
  (一)本件被告乙○○之戶籍設於新竹縣竹東鎮○○路353 巷75弄
    11號，並實際居住於該處，有臺灣雲林地方法院檢察署95年
    度偵字第2867號聲請簡易判決處刑書及個人基本資料查詢結
    果表各1 份在卷可按，足認被告之住、居所，均在新竹縣竹
    東鎮，非屬本院管轄區域。另聲請人就本件聲請簡易判決處
    刑時，被告不在本院管轄區域內之監獄或看守所，此有臺灣
    高等法院在監在押全國紀錄表1 紙附卷可參，職是，亦無證
    據足資認定被告於本件起訴時（聲請簡易判決處刑時），其
    所在地有在本院管轄區域內。
  (二)依前揭聲請簡易判決處刑書所載，被告係基於幫助詐欺取財
    之不確定故意，於不詳時間，在不詳地點，將其所有上開竹
    東二重埔郵局帳戶之存摺、提款卡（含密碼），提供予真實
    姓名、年籍均不詳之詐欺犯罪集團使用，且該詐欺集團成員
    係於何處施用詐術，上開處刑書未予記載，亦屬不詳，綜此
    ，被告涉犯幫助詐欺罪嫌之行為地及詐欺集團成員施用詐術
    之地點均未知，亦無從認定係在本院管轄區域內。
  (三)本件被害人甲○○因受詐欺集團施用詐術致陷於錯誤，而在
    臺中縣大里郵局，各匯款30萬元2 次至該詐騙集團所指定之
    被告竹東二重埔郵局帳戶，業據聲請簡易判決處刑書認定明
    確，依前開說明，該等款項於匯入被告帳戶後，已置於行為
    人可得收受、支配之程度，犯罪結果始發生，自應認上開受
    匯款進入之郵局即竹東二重埔郵局為犯罪結果地。然竹東二
    重埔郵局係位在新竹縣竹東鎮○○路○ 段97號，有臺中縣警
    察局霧峰分局受理詐騙帳戶通報警示、詐騙電話斷話申請表
    1紙在卷可憑，顯見亦非在本院轄區內。
  (四)綜上所述，本件被告之住所、居所或所在地，均不在本院管
    轄區域內，而其涉嫌幫助詐欺取財罪之行為地不詳，且犯罪
    結果地亦不在本院轄區，依上開規定，本院自無管轄權，應
    由被告住、居所所在地之臺灣新竹地方法院管轄。
四、原審不察，誤為被告有罪之判決，尚有未洽，自應由本院撤
    銷原判決予以改判，並諭知本件移送臺灣新竹地方法院，並
    不經言詞辯論為之。
五、按檢察官聲請以簡易判決處刑之案件，經法院認為有第451
    條之1 第4 項但書之情形者，應適用通常訴訟程序審判之，
    刑事訴訟法第452 條定有明文；且對於簡易判決之上訴，準
    用刑事訴訟法第三編第一章及第二章之規定，管轄第二審之
    地方法院合議庭受理簡易判決上訴案件，應依通常程序審理
    ，其認案件有刑事訴訟法第452 條之情形者，應撤銷原判決
    ，逕依通常程序為第一審判決，法院辦理刑事訴訟簡易程序
    案件應行注意事項第14項亦有規定。本件檢察官就被告涉嫌
    刑法第30條、第339 條第1 項幫助詐欺取財罪嫌，聲請以簡
    易判決處刑，經本院審理後，認本件應為管轄錯誤之諭知，
    業如前述，致有刑事訴訟法第451 條之1 第4 項但書第3 款
    之情形，依上開規定，應由本院合議庭逕依通常程序審理後
    ，自為第一審判決，附此敘明。
據上論斷，應依刑事訴訟法第455 之1 第1 項、第3 項、第452
條、第451 條之1 第4 項第3 款、第364 條、第369 條第1 項前
段、第304 條、第307 條，判決如主文。
中　　華　　民　　國　　96　　年　　3 　　月　　9 　　日
                  刑事第四庭  審判長 法　官  吳福森
                                     法　官  李秋瑩
                                     法  官  曾鴻文
以上正本證明與原本無異。
如不服本判決，應於判決收受後10日內，向本院提出上訴狀（須
附繕本）。
                                     書記官  顏錦清
中　　華　　民　　國　　96　　年　　3 　　月　　9 　　日
